【裁判字號】    97,易,1456
【裁判日期】    970523
【裁判案由】    傷害
【裁判全文】
臺灣臺北地方法院刑事判決              97年度易字第1456號
公  訴  人  臺灣臺北地方法院檢察署檢察官
被      告  丙○○
上列被告因傷害案件，經檢察官提起公訴（97年度偵字第8594號
），本院判決如下：
    主  文
丙○○傷害人之身體，處拘役參拾日，如易科罰金，以新臺幣壹
仟元折算壹日。
    事  實
一、丙○○於民國97年2月17日凌晨4時許，在臺北市○○路，因
    不滿甲○○與其友人乙○○同行，竟基於傷害他人身體之犯
    意，徒手毆打甲○○之臉部，致甲○○受有左上唇內側及人
    中部位合計3乘2公分瘀傷之傷害。
二、案經甲○○訴由臺北市政府警察局信義分局報請臺灣臺北地
    方法院檢察署檢察官偵查起訴。
    理  由
壹、程序方面：
    按被告以外之人於審判外之言詞或書面陳述，除法律有規定
    者外，不得作為證據；又被告以外之人於審判外之陳述，雖
    不符合同法第159條之1至第159條之4之規定，但經當事人於
    審判程序同意作為證據，法院審酌該言詞陳述或書面陳述作
    成時之情況，認為適當者，亦得為證據；又當事人、代理人
    或辯護人於法院調查證據時，知有第159條第1項不得為證據
    之情形，而未於言詞辯論終結前聲明異議者，視為有前項之
    同意，刑事訴訟法第159條第1項及第159條之5分別定有明文
    。查本判決下列所引用之各項證據方法之證據能力，當事人
    及辯護人於本院準備程序及審判期日中均未予爭執，且迄至
    言詞辯論終結前亦未再聲明異議，本院審酌該等言詞陳述及
    書面陳述作成時之情況，並無不宜作為證據之情事，依刑事
    訴訟法第159條之5之規定，自得作為證據，合先敘明。
貳、實體方面：
一、證據之認定：
  (一)訊據被告丙○○固不否認有於上揭時、地與告訴人甲○○因
    細故產生爭執並向告訴人揮一拳之事實，惟矢口否認有何傷
    害犯行，辯稱：因告訴人拉住其領口，其欲撥開告訴人的手
    而不小心揮到告訴人，係基於正當防衛云云。惟查：
  (1)被告於上揭時間、地點，因細故與告訴人發生口角，而揮拳
    打到告訴人臉部之事實，業據被告自承不諱（見本院卷第10
    頁），亦據證人即告訴人甲○○指證歷歷（見本院卷第13頁
    ），復經證人即在場目擊者乙○○於本院審理時結證稱: 被
    告與告訴人於上揭時、地，拉拉扯扯，且被告有揮一拳等語
    （見本院卷第14頁），是被告揮拳打到告訴人臉部之事實，
    堪以認定。
  (2)又告訴人因被告上開攻擊行為，致受有左上唇內側及人中部
    位合計3 乘2 公分瘀傷之傷害事實，有臺北市立聯合醫院仁
    愛院區驗傷診斷書一份在卷可稽（見臺灣臺北地方法院檢察
    署97年度偵字第8594號卷第10頁），而依上開診斷書紀錄所
    載，告訴人係在左上唇內側及人中部位部位受有瘀傷，該診
    斷書所記載告訴人受傷之部位，與證人甲○○所證述被告係
    毆打其嘴部位之情節相一致，傷勢亦相吻合，是被告有揮拳
    致告訴人受傷等情，應堪信為真實。
  (3)被告雖辯稱係因告訴人拉住其領口，其欲撥開告訴人的手而
    不小心揮到告訴人，為正當防衛等云云。惟按刑法第23條前
    段規定之正當防衛，必須對於現在不法之侵害且基於防衛之
    意思為之，始屬相當，若彼此互毆，必以一方初無傷人之犯
    意，因排除對方不法之侵害而加以還擊，始得以正當防衛論
    ，若雙方各基於傷害對方之犯意而互毆，均不得主張正當防
    衛；又衡之一般社會經驗，互毆係屬多數動作構成單純一罪
    而互為攻擊之傷害行為，縱令一方先行出手，而還擊之一方
    ，苟非單純對於現在不法之侵害為必要排除之反擊行為，因
    其本即有傷害之犯意存在，則對其互為攻擊之還擊行為，自
    無防衛權可言（最高法院92年臺上字第3039號判決意旨參照
    ）。經查，依證人乙○○於本院審理中證稱：被告與告訴人
    拉拉扯扯，有一個人在拉，另一個人揮手，應該是被告揮手
    等語（見本院卷第14頁），復據被告於本院審理時到庭供述
    ：我認為是互毆等語（見本院第9 頁背面），是被告顯係在
    與告訴人拉扯的過程中，主動以徒手方式攻擊告訴人嘴部，
    其徒手攻擊行為，顯非對於現在不法侵害所為。再佐以告訴
    人受傷部位及傷勢係左上唇內側及人中部位合計3 乘2 公分
    之瘀傷，應係被告以徒手正面攻擊告訴人之臉之人體脆弱部
    位，顯非單純排除對方之拉扯等防衛動作所可能造成之傷勢
    ，是被告並非單純基於防衛之意思抵擋攻擊，而係另存有加
    以傷害之犯意甚明。是以本案依前述之被告、告訴人衝突情
    形觀之，被告應非對於現在不法之侵害所為必要排除之反擊
    行為，爰依上開說明，被告自不得主張正當防衛甚明。
  (二)綜上，本件證據明確，被告所辯係屬卸責而不足採，其犯行
    洵堪認定，應依法論科。
二、論罪科刑之理由
    核被告所為，係犯刑法第277條第1項之普通傷害罪。爰審酌
    被告僅因細故而與告訴人發生爭執，即為上開暴行，造成告
    訴人受有前開傷害，所為實屬非是，及被告迄今仍未與被害
    人達成和解、又飾詞否認之犯罪後態度等一切情狀，量處如
    主文所示之刑，並俱諭知易科罰金之折算標準。
三、公訴人另認被告尚以球棒敲打告訴人身體後側，致告訴人受
    有左後側頭痛之傷害，然被告始終否認有以球棒毆打告訴人
    之犯行，證人乙○○於審理中亦證稱：被告雖有拿球棒出來
    ，但應該沒有打到人等語（見本院卷第14頁背面），且告訴
    人所提之臺北市立聯合醫院仁愛院區驗傷診斷書亦無此部分
    傷勢之記載，是公訴人認被告涉此部分之犯嫌，除告訴人指
    述以外，並無其他積極佐證，查「告訴人之告訴，係以使被
    告受刑事訴追為目的，是其陳述是否與事實相符，仍應調查
    其他證據以資審認」，最高法院著有52年台上字第1300號判
    例可資參照，茲公訴人就此部分既僅依告訴人之指述，並無
    其他佐證，自無從證明被告有此部分犯行，惟公訴人起訴之
    此部分事實，因與前開科刑部分，為實質上一罪關係，爰不
    另為無罪之諭知，併此敘明。
據上論斷，應依刑事訴訟法第299條第1項前段，刑法第277條第1
項、第41條第1項前段，刑法施行法第1條之1，判決如主文。
本案經檢察官永欽到庭執行職務
中    華    民    國    97    年    5     月    23    日
                  刑事第六庭  法  官  周占春
上正本證明與原本無異。
如不服本判決，應於判決送達後10日內向本院提出上訴狀（應抄
附繕本）。告訴人或被害人如對於本判決不服者，應具備理由請
求檢察官上訴，其上訴期間之計算係以檢察官收受判決正本之日
期為準。
                               書記官 林妙穗
中    華    民    國    97    年    5     月    23    日
附錄本案論罪科刑法條 :
中華民國刑法第277條
（普通傷害罪）
傷害人之身體或健康者，處 3 年以下有期徒刑、拘役或 1 千元以下罰金。
犯前項之罪因而致人於死者，處無期徒刑或 7 年以上有期徒刑；致重傷者
，處 3 年以上 10 年以下有期徒刑。


司法院資訊處製作；財團法人民間司法改革基金會備份。
